臺灣板橋地方法院刑事判決　　　　　　　96年度易字第2957號
公　訴　人　臺灣板橋地方法院檢察署檢察官
被　　　告　庚○○
　　　　　　乙○○
上列被告等因詐欺案件，經檢察官提起公訴（96年度偵字第1087
2 號、第11507 號、第12896 號、第17335 號、第17843 號）及
移送併辦（臺灣臺北地方法院檢察署96年度偵字第12675 號、臺
灣臺中地方法院檢察署96年度偵字第12878 號），本院判決如下
：
    主  文
庚○○幫助意圖為自己不法之所有，以詐術使人將本人之物交付
，處有期徒刑肆月，如易科罰金，以新臺幣壹仟元折算壹日；減
為有期徒刑貳月，如易科罰金，以新臺幣壹仟元折算壹日。
乙○○幫助意圖為自己不法之所有，以詐術使人將本人之物交付
，累犯，處有期徒刑陸月，如易科罰金，以新臺幣壹仟元折算壹
日；減為有期徒刑參月，如易科罰金，以新臺幣壹仟元折算壹日
。又幫助意圖為自己不法之所有，以詐術使人將本人之物交付，
累犯，處有期徒刑陸月，如易科罰金，以新臺幣壹仟元折算壹日
；減為有期徒刑參月，如易科罰金，以新臺幣壹仟元折算壹日。
應執行有期徒刑伍月，如易科罰金，以新臺幣壹仟元折算壹日。
    事  實
一、乙○○前因偽造文書案件，經臺灣臺北地方法院以93年度訴
    字第796 號刑事判決判處有期徒刑4 月確定，已於民國94年
    6 月20日易科罰金執行完畢。仍不知悔改，其已預見將行動
    電話門號提供予不熟識之人使用，可能遭利用作為詐欺取財
    之工具，竟仍不違背本意，而基於幫助詐欺之不確定故意，
    於95年12月30日以自己名義向遠傳電信股份有限公司（下稱
    遠傳電信公司）申請0000000000號行動電話門號後，旋在臺
    北縣三重市○○路某處咖啡店前，將上開行動電話門號卡交
    付予真實姓名年籍不詳、自稱「張振達」之成年男子使用，
    並向「張振達」收取新臺幣（下同）5 百元之代價，以此方
    法，幫助該不詳之人遂行向他人實行詐欺取財犯罪。而上開
    收集乙○○行動電話門號使用之不詳成年人，隨即基於意圖
    為自己不法所有之犯意，先後實行如附表一所示之詐欺行為
    ，嗣因被害人甲○○等人察覺受騙，報警處理，始循線查悉
    上情。
二、乙○○另行起意，其與庚○○均已預見將存款帳戶或行動電
    話門號提供予不熟識之人使用，可能遭利用作為詐欺取財之
    工具，竟仍不違背本意，而均基於幫助詐欺之不確定故意，
    由庚○○於96年1 月底某時，在臺北縣中和市某網咖店，將
    其前向第一商業銀行土城分行申請開立帳號00000000000 號
    存款帳戶之存摺、金融卡及提款密碼等物，交付予乙○○，
    再由乙○○於同日在臺北縣中和市○○路與連城路口，將之
    轉交予真實姓名年籍不詳、自稱「小廖」之成年男子使用，
    並向「小廖」收取3 千元之代價；乙○○復於96年1 月28日
    以自己及不知情之其妻林麗青名義向大眾電信股份有限公司
    （下稱大眾電信公司）申請0000000000號、0000000000號行
    動電話門號後，旋在臺北縣三重市○○○路「大眾電信直營
    店」旁，將上開行動電話門號卡交付予真實姓名年籍不詳、
    自稱「張振達」之成年男子使用，並向「張振達」收取每個
    門號5 百元之代價（合計1 千元），以此方法，幫助該等不
    詳之人遂行向他人實行詐欺取財之犯罪。而上開收集庚○○
    存款帳戶及乙○○行動電話門號使用之不詳成年人等，隨即
    基於意圖為自己不法所有之犯意，先後實行如附表二所示之
    詐欺行為，嗣因被害人己○○等人察覺受騙，報警處理，始
    循線查悉上情。
三、案經臺北市政府警察局北投分局、雲林縣警察局斗六分局、
    臺北縣政府警察局三重分局報請臺灣板橋地方法院檢察署檢
    察官；新竹縣警察局竹東分局報請臺灣新竹地方法院檢察署
    呈請臺灣高等法院檢察署檢察長令轉臺灣板橋地方法院檢察
    署檢察官；臺北市政府警察局大同分局報請臺灣士林地方法
    院檢察署呈請臺灣高等法院檢察署檢察長令轉臺灣板橋地方
    法院檢察署檢察官偵查起訴。及臺北縣政府警察局新店分局
    報請臺灣臺北地方法院檢察署檢察官；臺中縣警察局霧峰分
    局報請臺灣臺中地方法院檢察署檢察官移送併辦。
    理  由
一、證據能力部分：按被告以外之人於審判外之言詞或書面陳述
    ，除法律有規定者外，不得作為證據，刑事訴訟法第159 條
    第1 項固定有明文。惟被告以外之人於審判外之陳述，雖不
    符同法第159 條之1 至之4 之規定，而經當事人於審判程序
    同意作為證據，法院審酌該言詞陳述或書面陳述作成時之情
    況，認為適當者，亦得為證據；當事人、代理人或辯護人於
    法院調查證據時，知有第159 條第1 項不得為證據之情形，
    而未於言詞辯論終結前聲明異議者，視為有前項之同意，此
    亦據同法第159 條之5 規定甚明。查本件被告二人、檢察官
    於本院準備程序中均未就證據能力提出爭執，且迄於言詞辯
    論終結前，亦均未就本院所調查之證據主張有刑事訴訟法第
    159 條第1 項不得為證據之情形，應認均已同意得作為本案
    之證據。從而，下述之證據資料縱有屬傳聞證據，且不符刑
    事訴訟法第159 條之1 至之4 之規定者，經本院審酌各該證
    據資料作成時之一切客觀情況，認無不適當之情事，均認有
    證據能力，合先敘明。
二、訊據被告庚○○坦承曾於上揭時地，將其前向第一商業銀行
    土城分行申請開立帳號00000000000 號存款帳戶之存摺、金
    融卡及提款密碼等物，交付予被告乙○○；被告乙○○則坦
    承曾於上揭時地，將被告乙○○交付之上開物品轉交予真實
    姓名年籍不詳、自稱「小廖」之成年男子使用，並向「小廖
    」收取3 千元之代價，另曾於上揭時地，將其以自己或其妻
    林麗青名義向遠傳電信公司、大眾電信公司申請之00000000
    00、0000000000號、0000000000號行動電話門號卡交付予真
    實姓名年籍不詳、自稱「張振達」之成年男子使用，並向「
    張振達」收取每個門號5 百元之代價等情不諱。惟被告庚○○矢口否認有何幫助詐欺犯行，辯稱：當時乙○○表示其自
    己的帳戶有問題無法使用，需要帳戶做薪資轉帳，向伊借帳
    戶，並保證不會有事，伊始將上開帳戶借給乙○○使用，不
    知道上開帳戶被他人作為詐欺取財之用云云。而被告乙○○
    起初亦否認犯罪，然於本院審理時已坦承確有幫助詐欺犯行
    （見本院卷第42頁）。經查：
（一）被害人甲○○、李慕文、戊○○三人先後於96年1 月8 日
      、9 日、10日，均因不詳之人在雅虎奇摩拍賣網站佯貼擬
      出賣商品之不實訊息，致陷於錯誤，於撥打網頁上所留之
      0000000000號行動電話門號與該不詳之人聯絡後，依指示
      匯款至三重正義郵局帳號00000000000000號存款帳戶（商
      品名稱、匯款金額詳如附表一所示）；被害人己○○、辛○○、丁○○、丙○○四人先後於96年2 月3 日、4 日，
      均因不詳之人使用0000000000號行動電話門號連結電腦上
      網，在雅虎奇摩拍賣網站佯貼擬出賣商品之不實訊息，致
      陷於錯誤，於撥打網頁上所留之0000000000號行動電話門
      號與該不詳之人聯絡後，依指示匯款至第一商業銀行土城
      分行帳號00000000000 號存款帳戶（商品名稱、匯款金額
      詳如附表二所示），旋遭該不詳之人提領一空等情，業據
      上揭被害人於警詢時指述明確，並有雅虎奇摩網頁資料、
      自動櫃員機交易明細表、行動電話翻拍照片、帳戶交易明
      細表、大眾電信公司PHS 門號申請人資料附卷可稽，顯見
      該不詳之人係利用被害人甲○○等人不設防心理而實行詐
      欺取財犯罪。
（二）上開不詳之人實行詐欺取財犯罪時使用之0000000000號行
      動電話門號，係被告乙○○於95年12月30日向遠傳電信公
      司申請後，旋在臺北縣三重市○○路某處咖啡店前，將門
      號卡交付予真實姓名年籍不詳、自稱「張振達」之成年男
      子使用，而0000000000號、0000000000號行動電話門號，
      係被告乙○○於96年1 月28日以自己及不知情之其妻林麗
      青名義向大眾電信公司申請後，旋在臺北縣三重市○○○
      路「大眾電信直營店」旁，將門號卡交付予「張振達」，
      並均向「張振達」收取每個門號5 百元之代價；第一商業
      銀行土城分行帳號00000000000 號存款帳戶，則係被告庚○○申請開立後，於96年1 月底某時，在臺北縣中和市某
      網咖店，將該帳戶之存摺、金融卡及提款密碼等物，交付
      予被告乙○○，再由被告乙○○於同日在臺北縣中和市○○路與連城路口，將之轉交予真實姓名年籍不詳、自稱「
      小廖」之成年男子使用，並向「小廖」收取3 千元之代價
      等情，均據被告乙○○、庚○○供認不諱，且有大眾電信
      公司函送之行動話電話服務申請書、通聯調閱查詢單、第
      一商業銀行土城分行函送之帳戶開戶資本資料在卷可證。
      按在電信公司申請行動電話門號、在金融機構開立帳戶使
      用，均具有強烈之屬人性格，且無特殊之限制條件，一般
      民眾皆可輕易同時申請數個電話門號、帳戶使用，此乃眾
      所週知之事實，是依一般人之社會經驗，若遇不熟識之人
      要求提供電話門號、帳戶，甚者有願意提供相當代價收集
      他人之電話門號、帳戶使用者，對於該等行動電話門號、
      帳戶是否係供財產犯罪使用，絕無不起疑心之理。本件被
      告乙○○對於自稱「張振達」、「小廖」者之真實姓名年
      籍資料毫無所悉，顯非熟識，而「張振達」、「小廖」竟
      願意以每個行動電話門號5 百元、每個帳戶3 千元之代價
      ，付款向被告乙○○收集行動電話門號、帳戶使用，顯然
      有不欲人知之隱情。況近年以來，利用行動電話發送簡訊
      、上網以各種不實藉口要求被害人匯款至特定帳戶之詐財
      手法，社會上迭有所聞，而被告乙○○為具備通常智識程
      度之成年人，對此豈有不知之理。是被告乙○○對於「張
      振達」、「小廖」可能利用其所交付之行動電話門號、帳
      戶作為詐欺取財犯罪之用，使偵查機關不易查緝，事前應
      足以預見，竟因貪圖不法報酬，而將上開行動電話門號及
      帳戶之存摺、金融卡及提款密碼等物交付，顯有容認犯罪
      事實發生之本意，其主觀上有幫助不詳之人利用上開行動
      電話、帳戶實行詐欺取財犯罪之不確定故意，甚為明確。
（三）而被告庚○○於案發時認識被告乙○○不過幾個月，此據
      被告庚○○供承在卷（見本院卷第25頁），衡情其與被告
      乙○○亦非熟絡，所辯乙○○因需要薪資轉帳，才向其借
      帳戶使用云云，洵與一般情理相違，已難憑信；且縱認被
      告乙○○當時確係以上開轉帳託詞相借帳戶，被告庚○○
      為具備通常智識程度之成年人，對於被告乙○○於取得帳
      戶後，可能將之提供作為財產犯罪之用，豈有不加懷疑之
      理。此由被告庚○○所供：「借帳戶給乙○○之前，我也
      猶豫很久」、「（問：有無擔心乙○○會把帳戶拿去做壞
      事？）有，我當時有質疑」等語（見本院卷第25頁、第43
      頁），足認其事前確已預見帳戶可能供為犯罪使用。參以
      被告庚○○供稱：我將帳戶交給乙○○後，第二天乙○○
      就打電話跟我說帳戶出事了，說是已經犯罪了等語（見本
      院卷第25頁），詎被告庚○○非但不主動向警方澄清，反
      而於96年2 月2 日登報謊稱遺失存簿，並聲明作廢，此有
      剪報資料影本1 紙在卷可憑（見96年度偵字第10872 號卷
      第19頁），嗣被告庚○○經警迭次通知到案，仍不予澄清
      ，一再謊稱遺失存簿、金融卡及提款密碼等物，益徵其自
      始即有容認詐欺犯罪發生之本意，嗣為脫免自身罪責，始
      有上揭不誠實之舉動。從而，被告庚○○有幫助不詳之人
      利用其帳戶實行詐欺取財犯罪之不確定故意及行為，同屬
      灼然。
（四）綜上所述，本案事證已臻明確，被告庚○○、乙○○幫助
      詐欺取財之犯行均堪認定，應依法論科。
三、按幫助犯之成立，行為人主觀上須有幫助故意，客觀上須有
    幫助行為，意即對於犯罪與正犯有共同之認識，而以幫助之
    意思，對於正犯資以助力，而未參與實施犯罪之行為者而言
    （最高法院75年度台上字第1509號、88年度台上字第1270號
    判決意旨參照）。本件被告庚○○將帳戶之存摺、金融卡及
    提款密碼等物交付予被告乙○○，再由被告乙○○將之交付
    予不詳之人使用；被告乙○○另有交付行動電話予不詳之人
    使用，供不詳之人作為實行詐欺取財犯罪之聯繫、取款工具
    ，顯係基於幫助他人實行詐欺取財犯罪之意思，且所為提供
    金融帳戶之行為，亦屬刑法詐欺取財罪構成要件以外之行為
    ，是核被告二人所為，均係犯刑法第30條第1 項、第339 條
    第1 項之幫助詐欺取財罪。被告二人皆係幫助他人犯罪，爰
    均依刑法第30條第2 項規定減輕其刑。被告乙○○以一個提
    供0000000000號行動電話門號行為，幫助不詳之人對被害人
    甲○○等三人實行如附表一所示之詐欺取財犯罪；被告庚○○以一個提供帳戶行為，及被告乙○○以一個同時提供0000
    000000號、0000000000號行動電話門號行為，幫助不詳之人
    對被害人己○○等四人實行如附表二所示之詐欺取財犯罪，
    均侵害數個財產法益，為同種想像競合犯，應各論以一罪。
    起訴書雖漏論如附表一編號二、三部分，惟該部分與起訴範
    圍內之如附表一編號一部分有想像競合犯之裁判上一罪關係
    ，為起訴效力所及，本院應併予審究。被告乙○○先於95年
    12月30日提供0000000000號行動電話門號，供不詳之人實行
    如附表一所示之詐欺取財犯罪；嗣於96年1 月底另同時提供
    0000000000號、0000000000號行動電話門號及被告庚○○交
    付之帳戶，供不詳之人實行如附表二所示之詐欺取財犯罪，
    其先後二次提供行為，並無密切接近之時間、空間關係，依
    一般社會通念，應評價為獨立之二行為，非屬接續犯，復無
    其他裁判上或實質上一罪關係，自應分論併罰。又被告乙○○前因偽造文書案件，經臺灣臺北地方法院以93年度訴字第
    796 號刑事判決判處有期徒刑4 月確定，已於94年6 月20日
    易科罰金執行完畢等情，有臺灣高等法院被告前案紀錄表可
    稽，其於有期徒刑執行完畢後5 年以內，故意再犯上開二罪
    ，均為累犯，應依刑法第47條第1 項規定加重其刑，並依法
    先加後減之。爰審酌被告二人任意提供行動電話門號或金融
    帳戶給他人使用，所為已影響社會正常交易安全，增加被害
    人尋求救濟之困難，並使犯罪之追查趨於複雜，兼衡其素行
    狀況、犯罪之動機、目的、手段及犯罪後之態度等一切情狀
    ，量處如主文所示之刑，並諭知如易科罰金之折算標準，以
    資懲儆。
四、本件被告二人之犯罪時間均係在96年4 月24日以前，悉合於
    中華民國九十六年罪犯減刑條例所定之減刑條件，爰均依該
    條例規定減刑之，並諭知如易科罰金之折算標準。並於減刑
    後，就被告乙○○所處之刑，定其應執行刑，及諭知如易科
    罰金之折算標準。
據上論斷，應依刑事訴訟法第299 條第1 項前段，刑法第30條、
第339 條第1 項、第47條第1 項，第41條第1 項前段、第51條第
5 款，刑法施行法第1 條之1 ，中華民國九十六年罪犯減刑條例
第2 條第1 項第3 款、第7 條、第9 條、第10條第1 項，判決如
主文。
本案經檢察官謝岳龍到庭執行職務。
中　　華　　民　　國　　96　　年　　12　　月　　13　　日
                  刑事第十五庭  審判長法　官　陳鴻清
                                    　法　官　張兆光
                                    　法　官　朱嘉川
以上正本證明與原本無異。
如不服本判決應於送達後10日內向本院提出上訴狀（應敘述具體
理由，並附繕本）。
                                      書記官　陳聖儒
中　　華　　民　　國　　97　　年　　1 　　月　　8 　　日
附錄本案論罪科刑法條：
中華民國刑法第30條：
幫助他人實行犯罪行為者，為幫助犯。雖他人不知幫助之情者，
亦同。
幫助犯之處罰，得按正犯之刑減輕之。
中華民國刑法第339 條：
意圖為自己或第三人不法之所有，以詐術使人將本人或第三人之
物交付者，處5 年以下有期徒刑、拘役或科或併科1 千元以下罰
金。
以前項方法得財產上不法之利益或使第三人得之者，亦同。
前二項之未遂犯罰之。
附表一：
┌──┬───┬──────┬────┬───────────────┐
│編號│被害人│詐騙日期    │詐騙金額│詐  騙  手  法                │
│    │      │            │(新臺幣)│                              │
├──┼───┼──────┼────┼───────────────┤
│一  │甲○○│96年1 月8 日│ 7,500元│由不詳成年人在雅虎奇摩拍賣網站│
│    │      │            │        │佯貼擬出賣商品之不實訊息，致被│
│    │      │            │        │害人陷於錯誤，撥打網頁上所留、│
│    │      │            │        │乙○○提供之0000000000號行動電│
│    │      │            │        │話門號與該不詳成年人聯絡後，依│
│    │      │            │        │指示匯款至何財福（另案處理）提│
│    │      │            │        │供設於三重正義郵局帳號00000000│
│    │      │            │        │123003號存款帳戶，旋遭該不詳成│
│    │      │            │        │年人提領一空（商品：新力牌iPod│
│    │      │            │        │）                            │
├──┼───┼──────┼────┼───────────────┤
│二  │李慕文│96年1 月9 日│ 5,800元│同上                          │
│    │      │            │        │（商品：Sony Ericsson 牌W800i │
│    │      │            │        │型行動電話）                  │
├──┼───┼──────┼────┼───────────────┤
│三  │戊○○│96年1 月10日│ 9,500元│同上                          │
│    │      │            │        │（商品：新力牌數位相機）      │
└──┴───┴──────┴────┴───────────────┘
附表二：
┌──┬───┬──────┬────┬───────────────┐
│編號│被害人│詐騙日期    │詐騙金額│詐  騙  手  法                │
│    │      │            │(新臺幣)│                              │
├──┼───┼──────┼────┼───────────────┤
│一  │己○○│96年2 月3 日│ 6,500元│由不詳成年人使用乙○○提供之09│
│    │      │            │        │00000000號行動電話門號連結電腦│
│    │      │            │        │上網，在雅虎奇摩拍賣網站佯貼擬│
│    │      │            │        │出賣商品之不實訊息，致被害人陷│
│    │      │            │        │於錯誤，撥打網頁上所留、乙○○│
│    │      │            │        │提供之0000000000號行動電話門號│
│    │      │            │        │與該不詳成年人聯絡後，依指示匯│
│    │      │            │        │款至庚○○提供設於第一商業銀行│
│    │      │            │        │土城分行帳號00000000000 號存款│
│    │      │            │        │帳戶，旋遭該不詳成年人提領一空│
│    │      │            │        │（商品：Sony Ericsson 牌Z610i │
│    │      │            │        │型行動電話）                  │
├──┼───┼──────┼────┼───────────────┤
│二  │辛○○│96年2 月3 日│10,500元│同上                          │
│    │      │            │        │（商品：Sony Ericsson 牌Z610i │
│    │      │            │        │型行動電話）                  │
├──┼───┼──────┼────┼───────────────┤
│三  │丁○○│96年2 月4 日│11,300元│同上                          │
│    │      │            │        │(商品：NOKIA 牌N73 型行動電話)│
├──┼───┼──────┼────┼───────────────┤
│四  │丙○○│96年2 月4 日│ 8,800元│同上                          │
│    │      │            │        │(商品：NOKIA 牌N73 型行動電話)│
└──┴───┴──────┴────┴───────────────┘
